臺灣台北地方法院民事判決　九十年重訴字第一五七七號
　　原　　　告　丙○○○
　　　　　　　　乙○○
　　被　　　告　必全安企業股份有限公司
　　法定代理人　甲○○
右當事人間請求侵權行為損害賠償事件，本院判決如左：
    主      文
原告之訴及其假執行之聲請均駁回。
訴訟費用由原告負擔。
    事實及理由
一、原告起訴主張：原告丙○○○於民國八十八年三月二十三日與被告簽訂契約，為
    原告乙○○向被告購買「LIFELINE」緊急通報服務（下稱系爭服務），其服務內
    容包括緊急時使用人輕按發射器，被告收到訊息後立即依狀況處理、護理師居家
    訪視及「不活動偵測」服務，亦即使用人每十二小時應輕按按鈕一次，若未按壓
    ，主機即傳送不活動訊息予被告，被告收到訊息後應前往了解使用人之狀況並予
    以處理；原告丙○○○並已繳納安裝費新台幣（下同）一千元，及一年份之服務
    費每月一千九百八十元。詎原告乙○○於八十八年六月二十八日因高血壓腦部中
    風出血發生意外，被告卻未依約啟動不活動偵測服務以發現意外之發生，遲至翌
    日早晨始為原告乙○○之鄰居發現送高雄榮民總醫院急救，經醫院診治後，原告
    乙○○仍因而左側肢體癱瘓及喪失語言功能。又縱認不活動偵測服務乃由使用者
    自行決定是否啟動，被告於電話主機上並未標明如何設定之方法，且從未交付原
    告使用說明書，是其提供之服務仍未具有通常合理期待之安全性。查原告丙○○
    ○因原告乙○○重度殘障，受有下列損害：（一）支出醫療費用三萬九千六百三
    十四元；（二）看護費用五十萬一千二百元；（三）看護中心費用六十三萬九千
    六百元；而原告乙○○請求下列賠償：（一）增加生活之需要：三百九十六萬四
    千六百三十元；（二）精神慰撫金五十萬元；（三）懲罰性賠償金一百萬元，是
    爰依民法債務不履行、侵權行為之規定、消費者保護法第七條、第五十一條，請
    求被告給付如聲明所示等語。並聲明：（一）被告應給付原告丙○○○一百萬二
    千二百三十四元，及自起訴狀繕本送達翌日起至清償日止，按年息百分之五計算
    之利息。（二）被告應給付原告乙○○五百四十六萬四十六百三十元，及自起訴
    狀繕本送達翌日起至清償日止，按年息百分之五計算之利息。（三）原告願供擔
    保請准宣告假執行。
二、被告則以：（一）被告於八十八年六月二十八日左右，未曾收到來自原告乙○○
    之任何訊號，自無從進行後續之救援行動。（二）原告乙○○所受之損害，並非
    是因被告提供之服務所致，且被告提供之服務及供原告乙○○所用之主機及發射
    器，並無安全或衛生上之危險，被告提供之服務亦無低於廣告之內容，是原告依
    消費者保護法第七條、第二十二條規定請求被告賠償，即無理由。（三）被告之
    系統僅為一救援系統，並非如看護般可日夜不間斷照顧使用者，不能代替實質之
    護理工作，此情被告與原告丙○○○簽約時即已告知。（四）原告之主機固確有
    不活動偵測之功能，惟須使用者視其需要選擇是否啟動，被告在安裝主機時亦曾
    對使用者說明啟動設定之方法，並非由被告在安裝時就要啟動此一功能。（五）
    無證據顯示原告乙○○於八十八年六月二十八日即中風發病。（六）原告並無證
    明其損害之發生與被告之系統間有因果關係。（七）原告提出之電話譯文，並不
    完整，對話當時被告公司之李先生，對實際發生狀況也非很瞭解，而是依據原告
    提供之資訊假設原告有啟動不活動偵測之服務。並聲明：（一）原告之訴及其假
    執行之聲請均駁回。（二）如受不利判決，願供擔保請准宣告免為假執行。
三、兩造不爭執之事實：
（一）原告丙○○○於民國八十八年三月二十三日與被告簽訂契約，為原告乙○○向
      被告購買系爭服務，每月服務費一千九百八十元。
（二）原告乙○○於八十八年六月二十九日因高血壓腦部中風出血送高雄榮民總醫院
      急救，經診治後仍因而左側肢體癱瘓及喪失語言功能。
四、得心證之理由
（一）按損害賠償之債，以有損害之發生及有責任原因之事實，並二者之間，有相當
      因果關係為成立要件，故原告所主張損害賠償之債，如不合於此項成立要件者
      ，即難謂有損害賠償請求權存在，最高法院四十八年台上字第四八一號判例著
      有明文。又所謂相當因果關係，係指有此行為，通常即足生此損害，無此行為
      ，則必不生此損害，是為有因果關係；如有此行為，通常不生此損害，或如無
      此行為，亦未必不生此損害者，自無因果關係之情形。本件原告訴請被告損害
      賠償，主要係以：被告依契約約定之服務內容，應在安裝主機時即將「不活動
      偵測」服務啟動，卻未啟動，致未能即時發覺原告乙○○中風發作而送醫，造
      成其左側肢體癱瘓及語言功能喪失而受有損害；而所謂「不活動偵測」之服務
      內容，為使用者每十二小時按一次按鈕，若未按，主機即會傳送訊息予被告，
      被告即應有所因應為其論據，被告則抗辯：「不活動偵測」服務應由使用者依
      其方便及需要，自行決定是否啟動等語，亦即兩造就被告是否負有「啟動」不
      活動偵測服務之義務亦有爭執。惟縱認被告確如原告主張負有啟動不活動偵測
      服務之義務卻未啟動而有未依債之本旨提出給付之情事，經本院去函高雄榮民
      總醫院詢問「如乙○○之情形，一般而言若中風發作後多少時間內送醫，可避
      免肢體癱瘓及語言功能喪失？」，該院回覆以：「中風發生後，即會造成肢體
      癱瘓和言語功能喪失，和送醫早晚無太直接關聯，總之，預防發生中風，才是
      根本之道」，有該院病歷資料查詢函覆表在卷可稽，又經本院闡明原告就因果
      關係更為舉證後，依原告提出之亞洲急診醫學會對外發表之資料及被告之廣告
      物記載，亦僅稱：中風急救之黃金時間為「三小時」，對於腦中風患者於三小
      時內給予血拴溶解劑，可以挽救腦細胞恢復正常等語，而依前開原告主張之不
      活動偵測服務之內容，該服務僅能每十二小時進行一次不活動偵測，是縱被告
      啟動該服務，也未必能於中風後之黃金三小時內發覺原告乙○○發病而避免肢
      體癱瘓及語言功能喪失。實則，依被告提供之服務內容及其費用以觀，與聘僱
      看護顯有差別，在當使用者未能即時輕按發射器求救且所發作之疾病需在極短
      時間內立即接受治療之情形，本難以期待得完全減除此部分之風險，是未能以
      之取代實質護理工作，此情在被告提出原告填寫之「生命連線患者救護資料」
      亦有載明。綜上所述，應認縱啟動前述不活動偵測功能，亦未必能使原告乙○
      ○免於肢體癱瘓及喪失語言功能，是揆諸前揭說明，原告既未能舉證證明原告
      乙○○中風發作導致肢體癱瘓及語言功能喪失與不活動偵測服務未啟動之間，
      有相當因果關係存在，從而，其依民法侵權行為、債務不履行之規定，及消費
      者保護法第七條、第五十一條請求被告負給付損害賠償及懲罰性賠償金，為無
      理由，應予駁回。
（二）原告之訴既經駁回，其假執行之聲請亦失所附麗，爰併予駁回。
（三）兩造其餘攻擊防禦及舉證，核與判決結論無影響，在此不一一論列，附予敘明
      。
五、訴訟費用負擔之依據：民事訴訟法第七十八條。
中　　　華　　　民　　　國　　九十一　　年　　　二　　　月　　　一　　　日
                                            民事第五庭法      官　歐陽漢菁
右為正本係照原本作成
如對本判決上訴須於判決送達後二十日內向本院提出上訴狀
中　　　華　　　民　　　國　　九十一　　年　　　二　　　月　　　一　　　日
~B法院書記官　曾寶生
